【裁判字號】    98,訴,3453
【裁判日期】    990211
【裁判案由】    毒品危害防制條例
【裁判全文】
臺灣板橋地方法院刑事判決              98年度訴字第3453號
公  訴  人  臺灣板橋地方法院檢察署檢察官
被      告  乙○○
上列被告因違反毒品危害防制條例案件，經檢察官提起公訴（98
年度毒偵字第5765號、第5766號），被告於審判程序中就被訴事
實為有罪之陳述，經本院合議庭裁定進行簡式審判程序，判決如
下：
    主  文
乙○○施用第一級毒品，累犯，處有期徒刑柒月。
    事  實
一、乙○○曾於民國94年間，因施用毒品案件，經本院以94年度
    毒聲字第1094號裁定送勒戒處所觀察、勒戒後，認無繼續施
    用毒品之傾向，於94年7 月27日觀察、勒戒執行完畢釋放，
    並由臺灣板橋地方法院檢察署檢察官以94年度毒偵字第3380
    號為不起訴處分確定。又於96年間，因施用毒品案件，經本
    院以97年度訴字第924 號判處有期徒刑6 月，嗣於97年4 月
    25日確定，並於97年7 月7 日易科罰金執行完畢。詎乙○○
    仍不知悔改，基於施用第一級毒品海洛因之犯意，於98年6
    月17日為警採尿之時點往前回溯26小時內某時（不含公權力
    拘束期間），在不詳地點，施用海洛因1 次，嗣於98年6 月
    17日16時許，在臺北縣中和市○○路151 巷14弄6 號前為警
    查獲，經警採集其尿液檢體送驗後，呈現可待因及嗎啡陽性
    反應，始悉上情。
二、案經臺北市政府警察局萬華分局移送臺灣板橋地方法院檢察
    署檢察官偵查起訴。
    理  由
一、本案被告乙○○所犯係死刑、無期徒刑、最輕本刑為3 年以
    上有期徒刑以外之罪，其於審判期日就前揭被訴事實為有罪
    之陳述，經審判長告知簡式審判程序之旨，並聽取其與公訴
    人之意見後，本院認無不得或不宜改依簡式審判程序進行之
    情事，依刑事訴訟法第273 條之1 第1 項規定，裁定本案進
    行簡式審判程序，且依刑事訴訟法第273 條之2 及第159 條
    第2 項規定，不適用傳聞法則有關限制證據能力之相關規定
    ，合先敘明。
二、認定犯罪事實所憑之證據及理由：
(一)、上揭犯罪事實，業據被告於本院審理時自白不諱，且被告為
    警查獲後，經警採集其尿液檢體送鑑定，以酵素免疫分析法
    （EIA ）初步檢驗，呈現鴉片類陽性反應，再以氣相層析質
    譜儀法（GC/MS ）確認檢驗，亦呈現嗎啡及可待因陽性反應
    等情，有臺灣尖端先進生技醫藥股份有限公司於98年6 月26
    日所出具之濫用藥物檢驗報告及臺北市政府警察局偵辦毒品
    案件尿液檢體委驗單各1 紙在卷可稽（尿液檢體編號：0346
    61號，見臺灣士林地方法院檢察署98年度毒偵字第1257號偵
    查卷宗第21、22頁）。按海洛因經注射或吸入人體後，約80
    ％於24小時內自尿中排出，一般而言，尿液中能否驗出嗎啡
    陽性反應與其投與量、投與途徑、採尿時間、個人體質及檢
    測方法之靈敏度有關，國外曾有文獻報導注射6 毫克之海洛
    因鹽酸鹽，其代謝物嗎啡之平均可檢出時限約為26小時，業
    經行政院衛生署藥物食品檢驗局於81年9 月8 日以藥檢壹字
    第8114885 號函述綦詳。而前揭尿液檢驗報告載明係以GC/
    MS（即氣相層析質譜儀分析法）作為確認檢驗之方式，而該
    方法之原理係檢體經氣化後，通過層析管分離純化，再將純
    化後之成分循序送入質譜儀做個別鑑定。因質譜儀所測定之
    圖譜，在化學上被公認具有指紋特性，故可據以完全判定該
    檢體係為何種化合物。是以氣相層析質譜儀（GC/MS ）作藥
    物及其代謝產物之定性及定量分析，幾乎不會有偽陽性反應
    產生，此亦經行政院國軍退除役官兵輔導委員會臺北榮民總
    醫院於83年4 月7 日以83北總內字第3059號函釋明在案。上
    揭2 函文所述均為本院審理施用毒品案件職務上所知悉之事
    項，足徵被告確於98年6 月17日為警採尿之時點往前回溯26
    小時內某時（不含公權力拘束期間）施用海洛因無疑。
(二)、至被告於98年6 月17日警詢時所採集且為警送請臺灣尖端先
    進生技醫藥股份有限公司進行鑑定之上開尿液1 瓶（即「甲
    瓶」，尿液檢體編號：034661號），經送DNA 型別鑑定後，
    因未檢出足資比對之DNA-STR 型別以致無法與被告比對乙節
    ，固有內政部警政署刑事警察局98年12月28日刑醫字第0980
    158237號鑑驗書1 份為憑（見本院卷宗第32頁）。惟查，證
    人即製作警詢筆錄之警員甲○○於本院審理時結證稱：「（
    審判長問證人：你們採尿的話式採集幾瓶？）兩瓶，甲瓶、
    乙瓶，都是由採尿的人在被告的面前封籤，封條我們會請被
    告或犯嫌先蓋好手印，然後當被告或犯嫌的面前將該封條封
    在他的尿液瓶上，然後我們集中送到擺放尿液檢體的冰箱裡
    面，冰箱都是有上鎖的，冰箱鑰匙是由值班小隊負責保管，
    我們只有要拿尿去集中保管的時候去拿冰箱的鑰匙，放置好
    尿液後，再把鑰匙還給值日小隊，冰箱是冷藏的，不是冷凍
    的。」等語（見本院卷宗第63頁反面、第64頁）。復按「因
    尿液DNA 鑑定主要係針對隨尿液排出之脫落表皮細胞，所以
    尿液之細胞含量不多，且含菌量較高，易使DNA 遭破壞，亦
    會受個人體質、尿液保存情況等，皆可能造成本案尿液無法
    檢出足供比對DNA-STR 型別之原因」等情，亦據內政部警政
    署刑事警察局以99年1 月28日刑醫字第0990004341號函釋示
    明確（見本院卷宗第49頁）。從而，本案送鑑定之「甲瓶」
    尿液確屬被告於警詢時所採集之尿液，殆無疑義，上開鑑驗
    書無法檢出足資比對之DNA-STR 型別，可能係因被告個人體
    質、尿液保存情況等諸多原因所造成，業如前述，自不足以
    作為有利被告之認定。
(三)、另被告於98年6 月17日警詢時所採集之第2 瓶尿液（即「乙
    瓶」，尿液檢體編號同「甲瓶」），經警於98年10月20日送
    臺灣尖端先進生技醫藥股份有限公司進行鑑定，鑑定結果呈
    現嗎啡及可待因陰性反應，固有該公司於98年10月23日所出
    具之濫用藥物檢驗報告及臺北市政府警察局偵辦毒品案件尿
    液檢體委驗單各1 紙存卷可考（見本院卷宗第30、31頁）。
    然按「第一、二級毒品種類繁多，其物化性質各異，在尿液
    中分解速度不一，並會受到保存溫度影響。依據Jimenez C
    等人發表於2006年文獻中指出，尿液中安非他命、甲基安非
    他命、MDMA及MDA 等成分，分別放置4 ℃及－20℃下24個月
    ，檢測結果沒有顯著的損失；依據Clauwaert KM等人發表於
    2006年文獻中指出，尿液中MDMA、MDA 及MDEA等成分，保存
    21週顯示該等成分穩定；依據Dugan S 等人發表於1994年文
    獻中指出，236 個尿液檢體經冷凍－20℃下，尿液中大麻代
    謝物、安非他命、甲基安非他命、嗎啡、可待因、古柯、
    Benzoylecgonine 及PCP 等成分，保存12個月重新檢測，顯
    示該等成分，除古柯平均變化減少37％外，其他成分平均
    變化不大」，業據行政院衛生署管制藥品管理局97年6 月26
    日管檢字第0970006183號函釋示在案（見本院卷宗第59、60
    頁），足見尿液倘非以冷凍方式保存，尿液中所含嗎啡及可
    待因之成分將產生變化而減少。又本案送鑑定之「乙瓶」尿
    液，係以冰箱冷藏而非冷凍之方式保管乙節，業據證人即警
    員甲○○、宋宓晏於本院審理時均結證明確（見本院卷宗第
    64頁、第65頁反面）。從而，被告於98年6 月17日所採集之
    「乙瓶」尿液，以冷藏而非冷凍之方式保存至98年10月20日
    始送鑑定，揆諸前揭說明，尿液中所含嗎啡及可待因之成分
    業已減少，而無法忠實反應被告採尿當時之情形，自亦不足
    以作為有利被告之認定。
(四)、再被告前於94年間，因施用毒品案件，經本院以94年度毒聲
    字第1094號裁定送勒戒處所觀察、勒戒後，認無繼續施用毒
    品傾向，於94年7 月27日觀察、勒戒執行完畢釋放，並由臺
    灣板橋地方法院檢察署檢察官以94年度毒偵字第3380號為不
    起訴處分確定等情，亦有臺灣高等法院被告前案紀錄表1 份
    存卷可考，足認被告係於上述觀察、勒戒執行完畢釋放後5
    年內為本案施用毒品犯行，自應依毒品危害防制條例第23條
    第2 項規定，依法追訴、處罰。本案事證明確，被告犯行洵
    堪認定，應依法論科。
三、按海洛因係毒品危害防制條例第2 條第2 項第1 款所明定列
    管之第一級毒品。是核被告所為，係犯毒品危害防制條例第
    10條第1 項之施用第一級毒品罪。被告施用海洛因前，持有
    海洛因之低度行為，為施用之高度行為所吸收，不另論罪。
    被告有上述事實欄所載之科刑及執行紀錄，此觀卷附臺灣高
    等法院被告前案紀錄表1 份即明，其於受有期徒刑之執行完
    畢後，5 年以內故意再犯本件有期徒刑以上之罪，為累犯，
    應依刑法第47條第1 項規定加重其刑。爰審酌被告曾因施用
    毒品案件，經觀察、勒戒執行完畢釋放，並獲得不起訴處分
    之寬典（見卷附臺灣高等法院被告前案紀錄表），猶不知悔
    改，而再犯本件施用第一級毒品罪，顯見其戒除毒癮之意志
    薄弱，惟念其犯後坦承犯行，且接受美沙冬替代療法治療（
    見本院卷宗第21、22頁之臺北縣立醫院診斷證明書2 紙），
    頗具悔意，且施用毒品係自戕行為，對他人法益尚無具體危
    害，兼衡被告之品行、智識程度、生活狀況、犯罪之動機、
    目的、手段、犯罪後之態度等一切情狀，認檢察官求處有期
    徒刑8 月，稍有過重，酌情量處如主文所示之刑。
據上論斷，應依刑事訴訟法第273 條之1 第1 項、第299 條第1
項前段，毒品危害防制條例第10條第1 項，刑法第11條、第47條
第1 項，判決如主文。
本案經檢察官張世聰到庭執行職務。
中    華    民    國    99    年     2    月    11    日
                  刑事第九庭審判長法  官  白光華
                                  法  官  楊志雄
                                  法  官  賴彥魁
上列正本證明與原本無異。
如不服本判決，應於判決送達後10日內，向本院提出上訴書狀，
並應敘述具體理由；其未敘述上訴理由者，應於上訴期間屆滿後
20日內向本院補提理由書（均須按他造當事人之人數附繕本），
「切勿逕送上級法院」。
                                  書記官  楊文祥
中    華    民    國    99    年     2    月    11    日
附錄本案論罪科刑法條全文：
毒品危害防制條例第10條
施用第一級毒品者，處6 月以上5 年以下有期徒刑。
施用第二級毒品者，處3 年以下有期徒刑。

司法院資訊處製作；財團法人民間司法改革基金會備份。
